【裁判字號】    97,訴,763
【裁判日期】    971028
【裁判案由】    常業重利等
【裁判全文】
臺灣臺北地方法院刑事判決               97年度訴字第763號
公  訴  人  臺灣臺北地方法院檢察署檢察官
被      告  戊○○
上列被告因常業重利等案件，經檢察官提起公訴（97年度偵字第
1269、1589、3175號），於本院準備程序進行中，被告先就被訴
事實為有罪之陳述，經合議庭裁定由受命法官獨任進行簡式審判
程序，判決如下：
    主  文
戊○○共同乘他人急迫貸以金錢，而取得與原本顯不相當之重利
，共肆罪，各處有期徒刑貳月，如易科罰金，均以新臺幣壹仟元
折算壹日。應執行有期徒刑陸月，如易科罰金，以新臺幣壹仟元
折算壹日。
    事  實
一、緣子○○（綽號：阿賢）、丁○○（綽號：阿財）、亥○○
    （綽號：阿強）、玄○○（綽號：阿洲）共同基於乘他人急
    迫貸以金錢而取得與原本顯不相當重利為常業之犯意聯絡，
    自民國91年起至95年6 月30日止，在臺北市士林區○○○路
    ○ 段392 巷6 號2 樓之3 、臺北市中山區○○○路○ 段35號
    13樓之6 及位於臺北市○○○路○ 段39號之「大高雄檳榔攤
    」，共同出資成立收放款據點，並陸續雇用與渠等亦有常業
    重利犯意聯絡之丙○○（綽號：阿全，另行審判）、戌○○
    （綽號：阿俊）、宇○○（綽號：阿致）、壬○○（綽號：
    阿興）、卯○○（綽號：山仔）、丑○○（綽號：吉米），
    再透過渠等招攬辰○○（綽號：阿川）、天○○（綽號：小
    王、展國）、午○○（綽號：小育）、巳○○（綽號：阿嘉
    ）、未○○（綽號：小客）、乙○○（綽號：阿坤）、己○○（綽號：大賢）、酉○○（綽號：老Ｋ）、申○○（綽號
    ：小凱），擔任放款及催收款項之工作，另雇用地○○（綽
    號：惠雯、小朱）、寅○○（綽號：雅琴）擔任會計工作，
    而以上開處所或檳榔攤為掩護，經營地下錢莊，由子○○擔
    任負責人，共同借貸予急需用款之癸○○等不特定人，金額
    自新臺幣（下同）數千元至數十萬元不等，並以每30日為1
    期，於借款之初即先收取每期所應給付之本金之10至20％不
    等之利息，換算月息則為20％、25％、30％、50％、100 ％
    不等，而取得與原本顯不相當之重利；償還借款之方式則以
    每3 日或30日為1 期、分10期，每期還款金額為借款原本之
    10％，而恃此維生（丁○○、己○○、宇○○、酉○○、亥
    ○○、壬○○、玄○○、乙○○、午○○、未○○、天○○
    、寅○○、巳○○、卯○○、地○○、辰○○、丑○○均經
    本院判決，子○○、丙○○、戌○○、申○○均另行審判）
    。
二、戊○○（綽號：阿草）自96年10月15日起，加入上開錢莊，
    而與子○○、丙○○、戌○○、丁○○、己○○、宇○○、
    酉○○、亥○○、壬○○、玄○○、乙○○、午○○、未○○、天○○、寅○○、巳○○、卯○○、地○○、辰○○、
    丑○○、申○○共同基於乘他人急迫貸以金錢而取得與原本
    顯不相當重利之犯意聯絡，仍依前揭放款條件，以上開處所
    為據點，共同貸放款項予如附表所示庚○○、宙○○、甲○○、辛○○等不特定人，而收取與原本顯不相當之重利，共
    4 次。
三、案經臺北市政府警察局文山第二分局移送臺灣臺北地方法院
    檢察署檢察官偵查起訴，於本院準備程序進行中，戊○○先
    就被訴事實為有罪之陳述，經合議庭裁定由受命法官獨任進
    行簡式審判程序。
    理  由
一、認定事實所憑之證據及理由：
    上開犯罪事實，訊據被告戊○○坦承不諱（見本院卷三第83
    、87、143 頁），並經共同被告宇○○、玄○○、未○○、
    壬○○、丁○○、己○○、酉○○、亥○○、乙○○、午○○、天○○、巳○○、卯○○、地○○、辰○○、丑○○、
    寅○○亦於本院坦承屬實（見本院卷三第19頁反面、第22頁
    ），並經附表所示被害人指述明確，且有0000000000號行動
    電話監察譯文、0000000000號行動電話監察譯文、00000000
    00號行動電話監察譯文、0000000000號行動電話監察譯文、
    0000 000000 號行動電話監察譯文、0000000000號行動電話
    監察譯文、0000000000號行動電話監察譯文、0000000000號
    行動電話監察譯文、0000000000號行動電話監察譯文、0000
    000000號行動電話監察譯文、行動電話申登資料、00000000
    00號行動電話通聯紀錄、永豐商業銀行保管箱室紀錄卡、陽
    信商業銀行保管箱租用契約、帳冊、客戶資料表、規章附卷
    可稽，是被告之任意性自白，有前揭各項證據足可佐證，堪
    認與事實相符，可以採信。綜上，本案事證明確，被告有如
    附表所示重利犯行，洵堪認定，應予依法論罪科刑。
二、論罪科刑之依據：
  (一)核被告所為，係犯刑法第344 條重利罪。被告與共同被告子
    ○○、丙○○、戌○○、丁○○、己○○、宇○○、酉○○
    、亥○○、壬○○、玄○○、乙○○、午○○、未○○、天
    ○○、寅○○、巳○○、卯○○、地○○、辰○○、丑○○
    、申○○間，有犯意聯絡及行為分擔，為共同正犯。被告就
    附表所示4 次重利犯行，犯意個別，行為互異，應予分論併
    罰。
  (二)爰審酌：(1)被告明知附表所示不特定人處於經濟窘困之急迫
    情形下，竟共同貸款而收取與原本顯不相當之重利，高達月
    息25％、100 ％，非但侵害附表所示被害人之財產利益，亦
    危害金融秩序；(2)被告曾出面接洽放款、收款事宜，但未參
    與其他共同被告之暴力討債手段，犯罪情節較低；(3)被告於
    本院準備程序中，承認犯罪，表示願受刑罰（見本院卷三第
    83、87、143 頁）；(4)被告前無犯罪紀錄，此有臺灣高等法
    院被告前案紀錄表附卷可參（見本院卷三第88頁），其素行
    良好等一切情狀，各罪分別量處如主文所示之刑，並定應執
    行之刑，併諭知易科罰金之折算標準，以示懲儆。
據上論斷，應依刑事訴訟法第273 條之1 第1 項、第299 條第1
項前段，刑法第28條、第344 條、第41條第1 項前段、第51條第
5 款，刑法施行法第1 條之1 ，判決如主文。
本案經檢察官林達到庭執行職務。
中    華    民    國    97    年    10    月    28    日
                  刑事第六庭  法  官  林晏如
上正本與原本無異。
如不服本判決，應於判決送達後10日內向本院提出上訴狀（應抄
附繕本）。告訴人或被害人如對於本判決不服者，應具備理由請
求檢察官上訴，其上訴期間之計算係以檢察官收受判決正本之日
期為準。
                              書記官  楊盈茹
中    華    民    國    97    年    10    月    28    日
附錄本案論罪科刑法條全文：
中華民國刑法第344條
乘他人急迫、輕率或無經驗貸以金錢或其他物品，而取得與原本
顯不相當之重利者，處1 年以下有期徒刑、拘役或科或併科1 千
元以下罰金。
附表：
┌──┬───────┬────┬───────────┬─────┬─────┐
│編號│   借款日期   │ 借款人 │  接洽放款人或收款人  │ 借貸金額 │   利息   │
│    │              │        │                      │（新臺幣）│          │
├──┼───────┼────┼───────────┼─────┼─────┤
│ １ │96年2 月某日起│庚○○  │子○○、丙○○、戌○○│16萬元    │月息25％  │
│    │（戊○○於96年│        │、天○○、戊○○      │          │          │
│    │10月15日加入）│        │                      │          │          │
├──┼───────┼────┼───────────┼─────┼─────┤
│ ２ │96年5 、6 月某│宙○○  │亥○○、乙○○、戊○○│1 萬元    │月息100％ │
│    │日起（戊○○於│        │                      │          │          │
│    │96年10月15日加│        │                      │          │          │
│    │入）          │        │                      │          │          │
├──┼───────┼────┼───────────┼─────┼─────┤
│ ３ │96年10月27日  │甲○○  │宇○○                │1 萬5 千元│月息25％  │
├──┼───────┼────┼───────────┼─────┼─────┤
│ ４ │96年12月27日  │辛○○  │                      │5 千元    │月息25％  │
└──┴───────┴────┴───────────┴─────┴─────┘


司法院資訊處製作；財團法人民間司法改革基金會備份。
